臺灣臺北地方法院小額民事判決
111年度北小字第1909號
原      告  墨高慧  
被      告  趙中一  

上列當事人間請求損害賠償事件，經本院於中華民國111年6月16
日言詞辯論終結，判決如下：
    主  文
原告之訴駁回。
訴訟費用新臺幣1,000元由原告負擔。
    事實及理由要領
一、原告主張：被告於民國110年5月13日15時28分起，於ＯＯＯ社
    區管理中心（台北市○○區○○路○段000巷0000號，下稱管委會
    ），原告正與社區總幹事對話時，突然衝過來對著原告辱罵
    ：「妳該吃藥了！」，同時持手機近距離對著原告拍攝，以
    猥瑣挑釁的態度，基於誹謗、公然侮辱之犯意，重複說：「
    妳該吃藥了是不是？妳又要吃藥了是不是？來！来！我來照
    妳！太好了！來呀！」。遭原告反駁質問後，被告又說「妳
    看病！妳看病!妳看病！妳沒看過病啊？他們說妳看病。」
    ，過程中被告不顧原告阻止，持手機對著原告猛拍，嘴裡還
    不斷發出「咿咿呀呀耶耶〜」等猥瑣且令人作噁的聲響，做
    盡羞辱騷擾原告的言行，續重複說「妳趕快去吃藥！趕快去
    吃藥！趕快去吃藥！趕快去吃藥！趕快去吃藥！」達五、六
    次之多，其後原告與其他人對話時，被告又跑過來重複說「
    還沒吃藥！還沒吃藥！」、「趕快去吃藥！趕快去吃藥！」
    、「趕快回去吃藥!」重複達四、五次（下合稱系爭被告言
    論）。一般社會認知，辱罵某人「該吃藥了！」係有諷刺對
    方患有精神障礙、身心不健全之意，甚至被曲解為濫用藥物
    或嗑藥者，屬於極為惡意之侮辱，況且被告還捏造「妳看病
    ！」的醫療謊言，更是惡意誹謗，足以貶損原告之人格評價
    與社會地位，致原告之名譽受有損害，請求被告給付新台幣
    （下同）10萬元之精神上賠償。並聲明：被告應給付原告10
    萬元及自起訴狀繕本送達翌日起至清償日止，按年息5%計算
    之利息。
二、被告則以：原告於109年時為管委會之監察委員，被告則為
    同屆管委會之主任委員，而原告當時串通同屆其他委員，以
    不正當之程序罷免被告，後經被告向鈞院提起確認之訴及聲
    請定暫時狀態假處分後，管委會之代理主任委員張照華始辭
    職還被告清白，然原告自此對被告懷恨在心。又原告於第八
    屆管委會選舉時未能當選委員後，從此便開始對管委會處處
    刁難、騷擾，讓管委會委員皆不堪其擾。更甚者，原告時常
    至管委會辱罵委員，原告於110年5月12、13日就不斷至管委
    會辦公室騷擾鬧事，精神狀況貌似相當不穩定，且異常激動
    、亢奮。又原告與社區住戶間向來紛爭不斷，也曾向社區内
    住戶稱其須看病及吃藥，故被告才會出於關心提醒原告是否
    精神過於亢奮、不穩定，而需要尋求醫療協助或是吃藥穩定
    情緒，並無侮辱之意。生病、吃藥、看醫生本為人之常情，
    並無任何貶意，況且當時管委會已經報警，警察正在現場排
    解糾紛，故縱使不特定人見聞本案情境，依其生活經驗及智
    識水準，應能認知雙方處於衝突狀態，一時相爭所生之言語
    ，並無減少原告在社會上人格評價之虞。原告就本件完全相
    同之事實已對被告向臺灣臺北地方檢察署提起妨害名譽之告
    訴，並經不起訴處分，足證被告並未故意貶損原告之名譽。
    原告所提之4段錄影影片，皆係剪接節錄之片段，難以還原
    現場之狀況，亦無法證明被告有何侮辱、誹謗原告之情，或
    原告之名譽權有何貶損。且原告提供之譯文中，多處穿插原
    告主觀臆測意見，被告對此予以否認等語置辯，並聲明：原
    告之訴駁回。
三、得心證之理由：
  ㈠按大法官釋字第509號解釋闡釋人民之言論自由基本權利應受
    最大限度之維護，但為兼顧對個人名譽、隱私及公共利益之
    保護，法律得對言論自由依其傳播方式為合理之限制。刑法
    第310條第1項及第2項之誹謗罪係保護個人法益而設，同條
    第3項前段、同法第311條第3款規定係對言論內容與事實相
    符，及適當評論公共事務者予以保障，旨在衡平憲法所保障
    之言論自由與名譽、隱私等基本人權而為規範性之解釋，即
    屬因基本權衝突所為具有憲法意涵之法律原則，則為維護法
    律秩序之整體性，就違法性價值判斷上趨於一致，在民事責
    任之認定上，亦應考量上開解釋所揭櫫之概念及刑法第310
    條第3項、第311條除外規定，作為侵害名譽權、隱私權行為
    阻卻不法事由之判斷準據（最高法院107年度台上字第584號
    判決意旨參照）。茍行為人所陳述之事實有侵害他人名譽之
    虞者，如能證明其為真實，或雖不能證明為真實，但依其所
    提證據資料，足認行為人已盡其合理查證義務而有相當理由
    確信其為真實者，即難謂有違法性，令負侵權行為損害賠償
    責任。又為落實新聞言論自由之保障，亦難責行為人之陳述
    與真實分毫不差，倘主要事實相符，應認所述與事實相符，
    即不構成對他人權利之不法侵害，當無須再審究其消息來源
    及有無盡查證義務以判斷其有無過失責任（最高法院107年
    度台上字第985號判決意旨參照）。至意見表達則不具有可
    證明性，乃行為人表示自己之見解或立場，屬主觀價值判斷
    之範疇。如前所述，就可受公評之事為適當評論者，同為民
    事責任阻卻不法之準據。評論是否適當，應作較寬鬆之認定
    ，其措辭得為尖銳、帶有情緒或感情，意見之對錯與否，是
    否為多數人所認同，均非所問。
  ㈡本件原告所主張之事實，固據其提出影音光碟、書面節錄光
    碟對話內容、案發地點照片為據。惟查，系爭被告言論內容
    要求他人去看醫生或吃藥之言語，或本於關心目的而為勸說
    ，又或係出於其他雙方互動感受之緣由所致的思考，乃被告
    表示自己之見解或立場，而屬主觀價值判斷之範疇，並無法
    逕認有何出於侮辱或誹謗之意思而影射原告是否為精神病患
    可言。又證人張耀剛前於警詢時證稱：原告跟每個委員都爭
    吵，自從去年11月沒選上委員後就開始騷擾，當天原告早上
    先因管委會多印了一些單據而爭吵，下午又因管委會電腦維
    修費用爭吵，當天管委會有報警處理等語，有臺灣臺北地方
    檢察署檢察官111年度偵字第2990號不起訴處分書1份在卷可
    參（本院卷第34頁）。足徵兩造間因管委會事務素有紛爭，
    系爭被告言論係基於其個人親身感受，就與原告互動時雙方
    之言行，依個人價值判斷所提出之主觀意見、評論，則被告
    所為之個人評論，自與侵權行為之要件有間。且系爭被告言
    論並非一般明顯具輕視、歧視或辱罵之意，該言論在客觀上
    並非當然足以貶損他人之名譽，而留待聽聞者就其事件自為
    評價，亦難認被告所為與不法侵害他人名譽之要件相當。況
    原告曾以同一事實對被告提出妨害名譽之告訴，經臺灣臺北
    地方檢察署檢察官為不起訴處分確定，並經駁回再議等情，
    有111年度偵字第2990號不起訴處分書（本院卷第33-35頁）
    、臺灣高等檢察署處分書在等件卷可佐，堪認為真正。從而
    ，系爭被告言論應不構成侵權行為，應可認定。
四、綜上所述，原告依民法第18條、第184條第1項前段、第195
    條等規定，請求被告賠償其非財產上損害10萬元及自起訴狀
    繕本送達翌日起至清償日止，按年息5%計算之利息，為無理
    由，應予駁回。
五、本件事證已臻明確，兩造其餘攻擊防禦方法及證據，核與判
    決結果不生影響，爰不一一論列，併此敘明。
六、本件訴訟費用額，依後附計算書確定如主文所示金額。
中　　華　　民　　國　　111 　年　　6 　　月　　30　　日
                  臺北簡易庭
                          法  官　黃莉莉
以上正本證明與原本無異。
如不服本判決，須以違背法令為理由，於判決送達後20日內向本
庭（臺北市○○區○○○路0段000巷0號）提出上訴狀。（須按
他造當事人之人數附繕本）。如委任律師提起上訴者，應一併繳
納上訴審裁判費。
中　　華　　民　　國　　111 　年　　6 　　月　　30　　日
　　　　　　　　　　      書記官　黃慧怡
計　算　書
項　　　　目　　          金　額（新臺幣）　　   備註
第一審裁判費              1,000元
合　　　　計　          　1,000元
附錄：
一、民事訴訟法第436條之24第2項：　　
　　對於小額程序之第一審裁判上訴或抗告，非以其違背法令為
    理由，不得為之。
二、民事訴訟法第436條之25：　　
　　上訴狀內應記載上訴理由，表明下列各款事項：
    ㈠原判決所違背之法令及其具體內容。
    ㈡依訴訟資料可認為原判決有違背法令之具體事實。